【裁判字號】    88,訴,991
【裁判日期】    950609
【裁判案由】    分割共有物
【裁判全文】
臺灣嘉義地方法院民事判決        八十八年度訴字第九九一號
原      告  ｄ○○
訴訟代理人  林芳榮律師
複 代理 人  吳秋永律師
被      告  ｘ○○
訴訟代理人  姚韓玉盒
被      告  辰○○
                        五號
            子○○
            甲○○
                        七號
訴訟代理人  ｈ○○
訴訟代理人  ｊ○○○
被      告  ｏ○○
            ｚ○○
            甲丙○
上列二人共
同訴訟代理
人          甲乙○    住臺南縣.
            天○○    住嘉義縣.
            Ｌ○○    住嘉義縣.
            ａ○○    住嘉義縣.
                        號
兼訴訟代理  ｂ○○    住高雄市.
人                      七九號.
被      告  Ｉ○○    住嘉義縣.
                        六號
            ｗ○○    住嘉義縣.
                        四號
            ｐ○○    住嘉義縣.
            Ｑ○○    住嘉義縣.
            壬○○    住嘉義縣.
訴訟代理人  癸○○    住同上
被       告 Ｒ○○    住嘉義.
                        號
訴訟代理人  Ｘ○      住同上
被      告  Ｔ○○    住嘉義縣.
訴訟代理人  Ｃ○○    住嘉義縣.
被      告  酉○○    住嘉義縣.
                        七號
            Ｗ○○    住嘉義縣.
            亥○○    住嘉義縣.
            ｕ○○    住嘉義縣.
                        樓之二.
            ｖ○○    住嘉義縣.
                        樓之二.
            ｓ○○    住嘉義縣.
                        樓之一.
訴訟代理人  甲戊○    住同上
            ｔ○○    住嘉義縣.
                        樓之一.
上列四人共同
訴訟代理人  ｙ○○    住同上
被      告  ｆ○○    住嘉義縣.
訴訟代理人  ｍ○○○  住同上
被      告  Ｍ○○    住同上
            Ｎ○○    住同上
            ｃ○○    住嘉義縣.
            戌○○    住嘉義縣.
                        一
訴訟代理人  王阿即    住同上
            Ｙ○○    住同上
            庚○○    住臺北市.
            ｑ○○    住桃園縣.
                        一六０.
            甲甲○    住臺南縣.
            丁○○    住高雄市.
            Ａ○○○即戊○○.
                        號
            卯○○即戊○○之.
            辛○○即戊○○之.
            Ｚ○○即戊○○之.
被      告  Ｅ○○    住臺北縣.
                        二號
兼訴訟代理
人          ｎ○○    住嘉義縣.
被      告  Ｓ○○    住臺北縣.
                        五號二.
            申○○    住高雄市.
            Ｆ○○    住臺北縣.
                        二號四.
            Ｇ○○    住臺北縣.
                        弄五號.
            巳○○    住臺北縣.
                        九號
            未○○    住臺南縣.
            午○○    住臺南縣.
                        一樓
            ｅ○○    住高雄市.
                        ０號五.
            宙○○    住高雄縣.
                        樓
            王明興原名王明標.
                        ０號三.
            丑○○    住臺南縣.
            己○○    住高雄市.
兼訴訟代理
人          Ｖ○○    住高雄市.
被      告  黃○○    住高雄市.
            玄○○    住同上
上列二人共同
訴訟代理人  Ｂ○○○  住同上
被      告  Ｊ○○    住桃園縣.
                        號
兼訴訟代理  ｋ○○    住嘉義縣.
人
被      告  Ｋ○○    住桃園縣.
                        號
兼訴訟代理
人          ｌ○○    住臺南縣.
被      告  Ｕ○○    住臺中市.
            乙○○    住桃園縣.
                        一六○.
            Ｏ○○    住臺北市.
            ｇ○○    住臺北縣.
                        三
            丙○○    住高雄市.
                        號
兼訴訟代理
人          寅○○    住同上
上列二人共同
訴訟代理人  Ｄ○○○  住同上
被      告  Ｈ○○即王鴻河之.
                        三號
            地○○即王鴻河之.
                        之八
            宇○○即王鴻河之.
            ｉ○○    住臺南縣.
                        弄一四.
            ｒ○○    住嘉義縣.
                        四
訴訟代理人  甲己○    住同上
被      告  Ｐ○○    住高雄市.
                        二弄二.
            甲丁○    住臺南市.
                        ○巷七.
上列當事人間分割共有物事件，本院於九十五年五月二十三日言
詞辯論終結，判決如下：
    主  文
被告Ｈ○○、地○○、宇○○，應就被繼承人王鴻河所有之坐落
嘉義縣布袋鎮○○段八二三地號，地目建，面積六八三０．五二
平方公尺，應有部分一六六一五二分之二０００之土地，辦理繼
承登記。
被告Ａ○○○、卯○○、辛○○、Ｚ○○，應就被繼承人戊○○
所有之坐落嘉義縣布袋鎮○○段八二三地號，地目建，面積六八
三０．五二平方公尺，應有部分四一五三八分之二一六之土地，
辦理繼承登記。
兩造共有坐落嘉義縣布袋鎮○○段八二三地號，地目建，面積六
八三０．五二平方公尺之土地，應分割如嘉義縣朴子地政事務所
民國九十五年五月二十六日之土地複丈成果圖所示，即：編號１
－１：面積六．八九平方公尺之土地分歸被告Ａ○○○取得；編
號１－２：面積六．八九平方公尺之土地分歸被告卯○○取得；
編號１－３：面積六．八九平方公尺之土地分歸被告辛○○取得
；編號１－４：面積六．九０平方公尺之土地分歸被告Ｚ○○取
得；編號２：面積八．０四平方公尺之土地分歸被告甲甲○取得
；編號３：面積八．０四平方公尺之土地分歸被告ｚ○○取得；
編號５：面積十六．０八平方公尺之土地分歸被告甲丙○取得；
編號６．面積一一七．一六平方公尺之土地分歸被告乙○○取得
；編號７：面積一一七．九三平方公尺之土地分歸被告ｑ○○取
得；編號８：面積五八．五三公尺之土地分歸被告ｏ○○取得；
編號９：面積二七．五七平方公尺之土地分歸被告丁○○取得；
編號１０：面積二四．０四平方公尺之土地分歸被告ｏ○○取得
；編號１１：面積八二．四五平方公尺之土地分歸被告Ｏ○○取
得；編號１２：面積二七．五二平方公尺之土地分歸被告ｌ○○
取得；編號１３：面積二七．五二平方公尺之土地分歸被告ｋ○○取得；編號１４：面積二七．五二平方公尺之土地分歸被告Ｕ
○○取得；編號１５：面積八二．五七平方公尺之土地分歸被告
ｃ○○取得；編號１６：面積一一七．九二平方公尺之土地分歸
被告ｉ○○取得；編號１７：面積一一七．一六平方公尺之土地
分歸被告王茂坤取得；編號１８：面積一三０．九五平方公尺之
土地分歸被告甲丁○取得；編號１９：面積二三五．四七平方公
尺之土地分歸被告Ｖ○○取得；編號２０：面積七八．四九平方
公尺之土地分歸被告己○○取得；編號２１：面積四四．四二平
方公尺之土地分歸被告ｖ○○取得；編號２２：面積四四．四二
平方公尺之土地分歸被告ｓ○○取得；編號２３：面積四四．四
二平方公尺之土地分歸被告ｕ○○取得；編號２４：面積四四．
四二平方公尺之土地分歸被告ｔ○○取得；編號２５：面積八四
．二三平方公尺之土地分歸被告ｒ○○取得；編號２６：面積九
八．五九平方公尺之土地分歸被告王遠志取得；編號２７：面積
九八．五九平方公尺之土地分歸被告Ｔ○○取得；編號２８－１
：面積二一．二七平方公尺之土地分歸被告Ｈ○○取得；編號２
８－２：面積二一．二七平方公尺之土地分歸被告地○○取得；
編號２９：面積八五．０八平方公尺之土地分歸被告宇○○取得
；編號３０：面積四九．三０平方公尺之土地分歸被告ｅ○○取
得；編號３１：面積四九．三０平方公尺之土地分歸被告Ｑ○○
取得；編號３２：面積三八．六０平方公尺之土地分歸被告Ｇ○○取得；編號３３：面積十九．三０平方公尺之土地分歸被告Ｙ
○○取得；編號３４：面積十九．三０平方公尺之土地分歸被告
戌○○取得；編號３５：面積三八．六０平方公尺之土地分歸被
告Ｆ○○取得；編號３６：面積三八．六０平方公尺之土地分歸
被告ｇ○○取得；編號３７：面積一六八．四七平方公尺之土地
分歸被告甲○○取得；編號３８：面積一六七．五七平方公尺之
土地分歸被告子○○取得；編號３９：面積六二．四一平方公尺
之土地分歸被告Ｎ○○取得；編號４０：面積六二．四一平方公
尺之土地分歸被告Ｍ○○取得；編號４１：面積二０．八０平方
公尺之土地分歸被告宙○○取得；編號４２：面積二０．八０平
方公尺之土地分歸被告亥○○取得；編號４３：面積二０．八０
平方公尺之土地分歸被告天○○取得；編號４４：面積二０．八
０平方公尺之土地分歸被告王明興取得；編號４５：面積二０．
八０平方公尺之土地分歸被告丑○○取得；編號４６：面積二０
．八０平方公尺之土地分歸被告ｆ○○取得；編號４７：面積二
０七．九五平方公尺之土地分歸被告Ｌ○○取得；編號４８：面
積四二．四五平方公尺之土地分歸原告ｄ○○取得；編號４９：
面積五五．九０平方公尺之土地分歸被告申○○取得；編號５０
：面積五五．九０平方公尺之土地分歸被告Ｐ○○取得；編號５
１：面積五一．三０平方公尺之土地分歸被告ｘ○○取得；編號
５２：面積二二．五九平方公尺之土地分歸被告午○○取得；編
號５３：面積二二．五九平方公尺之土地分歸被告未○○取得；
編號５４：面積四五．一八平方公尺之土地分歸被告ｐ○○取得
；編號５５：面積二八．三四平方公尺之土地分歸被告ｗ○○取
得；編號５６：面積一三四．七六平方公尺之土地分歸被告ｎ○○、Ｅ○○共同取得，並按原應有部分比例保持共有；編號５８
：面積一三四．０二平方公尺之土地分歸被告庚○○取得；編號
５９：面積九八．五九平方公尺之土地分歸被告Ｒ○○取得；編
號６０：面積一一０．三三平方公尺之土地分歸被告壬○○取得
；編號６１－１：面積二七．九五平方公尺之土地分歸被告寅○○取得；編號６１－２：面積二七．九五平方公尺之土地分歸被
告丙○○取得；編號６２：面積十九．三０平方公尺之土地分歸
被告ｂ○○取得；編號６３：面積十九．三０平方公尺之土地分
歸被告ａ○○取得；編號６４：面積三八．六０平方公尺之土地
分歸被告Ｉ○○取得；編號６５：面積三八．六０平方公尺之土
地分歸被告巳○○取得；編號６６：面積一一０．三三平方公尺
之土地分歸被告Ｓ○○取得；編號６７：面積二六三．八五平方
公尺之土地分歸原告ｄ○○取得；編號６８：面積八三
．八五平方公尺之土地分歸被告黃○○取得；編號６９：面積八
三．八五平方公尺之土地分歸被告玄○○取得；編號７０：面積
六五一．六六平方公尺之土地分歸被告Ｗ○○取得；編號７１：
面積四一．二九平方公尺之土地分歸被告Ｊ○○取得；編號７２
：面積四一．二九平方公尺之土地分歸被告Ｋ○○取得；編號７
９：面積八五．七三平方公尺之土地分歸被告Ｌ○○取得；編號
７３：面積一六四．六九平方公尺、編號７４：面積二三０．八
五平方公尺、編號７５：面積四六五．五二平方公尺、編號７６
：面積一六九．二四平方公尺、編號７７：面積三三七．九一平
方公尺及編號７８：面積一六０．九六平方公尺之土地，均由兩
造按原應有部分比例保持共有，設為道路供通行使用。
訴訟費用由兩造按如附表所示訴訟費用負擔之比例負擔。
    事實及理由
壹、程序事項：
一、按當事人死亡，其繼承人於得為承受訴訟時，應即為承受之
    聲明，他造之當事人，亦得聲明承受訴訟，民事訴訟法第一
    百六十八條、第一百七十五條分別定有明文。查本件被告王
    鴻河於本件審理期間之八十九年七月十日死亡，而被告Ｈ○○、地○○、宇○○為其繼承人，有繼承系統表、戶籍謄本
    在卷可考，原告於九十一年三月十四日具狀聲明由王鴻河之
    繼承人即被告Ｈ○○、地○○、宇○○承受訴訟，並經本院
    合法送達，核無不合，應予准許；另本件被告戊○○於本件
    審理期間之九十二年七月二十七日死亡，而被告Ａ○○○、
    卯○○、辛○○及Ｚ○○為其繼承人，有繼承系統表、戶籍
    謄本在卷可考，原告於九十五年四月十三日具狀聲明由戊○○之繼承人即被告Ａ○○○、卯○○、辛○○及Ｚ○○承受
    訴訟，並經本院合法送達，核無不合，亦予准許。
二、按訴狀送達後，原告不得將原訴變更或追加他訴，但該訴訟
    標的對於數人必須合一確定時，追加其原非當事人之人為當
    事人者，不在此限，民事訴訟法第二百五十五條第一項第五
    款定有明文。查原告於本件起訴後，因共有人即被告Ｈ○○
    、地○○、宇○○之被繼承人王鴻河於八十九年七月十日死
    亡；被告Ａ○○○、卯○○、辛○○及Ｚ○○之被繼承人戊○○於九十二年七月二十七日死亡，上開被告迄今仍未辦裡
    繼承登記，原告乃具狀追加如主文第一項、第二項所示之聲
    明，此屬擴張應受判決事項之聲明，且不甚礙被告之防禦及
    訴訟之終結，核與民事訴訟第二百五十五條第一項第三款、
    第七款之規定，尚無不合，應予准許。另本件原告訴請分割
    共有物，其訴訟標的對全體共有人須合一確定，是原告於起
    訴後，被告丙○○、寅○○、ｉ○○、Ｐ○○、ｒ○○、乙○○及甲丁○等人因自原共有人繼承或買賣應有部分之原因
    ，成為系爭土地之共有人，原告將其等增列為共同被告，揆
    諸前揭規定，其訴之追加自屬合法，應予准許。
三、本件被告均經合法通知，而除被告Ｒ○○、Ｋ○○、Ｊ○○
    、ｌ○○、ｋ○○及ｒ○○外，其他被告皆未於最後言詞辯
    論期日到場，核無民事訴訟法第三百八十六條所列各款情形
    ，爰依原告之聲請，由其一造辯論而為判決。
貳、原告方面主張：
一、嘉義縣布袋鎮○○段八二三地號，地目建，面積六八三０．
    五二平方公尺之土地（下稱系爭土地）為兩造所共有，應有
    部分如嘉義縣朴子地政事務所民國九十五年五月二十六日之
    土地複丈成果圖（下稱附圖）所示，系爭土地並無法令規定
    或契約約定不得分割之情形，基於土地經濟有效利用，實有
    分割之必要，因無法協議分割，爰訴請裁判分割。
二、如附圖所示之分割方案，各共有人所分配之土地，均極為方
    正，且均儘量按原使用位置分配，每筆土地均面臨道路，對
    外均可通行；所留道路，均符合建築法令，分割後均能聲請
    建築。
三、系爭土地，因共有人王鴻河業已死亡，被告Ｈ○○、地○○
    及宇○○為王鴻河之繼承人，未辦理繼承登記，爰列其等為
    被告，先訴請辦理繼承登記後，辦理分割；另共有人戊○○
    業已死亡，被告Ａ○○○、卯○○、辛○○及Ｚ○○為戊○○之繼承人，未辦理繼承登記，爰列其等為被告，先訴請辦
    理繼承登記後，辦理分割等語。並聲明：如主文所示。
參、被告方面：
一、同意原告所提出之分割方案者：被告Ｌ○○、ｗ○○、ｐ○○、Ｔ○○、Ｍ○○、Ｎ○○、Ｖ○○、己○○、林三耳、
    庚○○、甲甲○、ｂ○○、ａ○○、甲乙○、ｚ○○、甲丙○、ｌ○○、ｓ○○、ｕ○○、ｖ○○、ｔ○○、申○○、
    ｘ○○、姚水玉、ｎ○○、Ｅ○○、Ｌ○○、辰○○、Ｓ○○及ｒ○○。其中ｎ○○、Ｅ○○並陳明其等欲就應有部分
    保持共有。
二、不同意原告所提出之分割方案者：
（一）被告Ｒ○○：同意其所分得位置，惟認為不需要開闢編號
      ７４號道路。
（二）被告申○○、丙○○、寅○○、Ｐ○○：希望其等四人分
      在目前所使用的編號４７、４９、５０號的位置。
（三）被告Ｊ○○、ｋ○○、被告ｌ○○：希望Ｋ○○和其等分
      在一起，並靠近編號１１、１２、１３之位置。
（四）被告壬○○：希望按照以前分管的位置來分割。
（五）被告子○○、被告甲○○：希望和被告玄○○、黃○○保
      持共有並分得現居處，依原告之分割方案，甲○○現在居
      住的地方會被分割。
（六）被告丁○○：不同意分割，其所分得之土地與兄弟戊○○
      所分到編號１的部分即其等現在居住的部分分開。
（七）被告ｏ○○：土地上有從日據時代就蓋好的房屋，依原告
      的分割方案會拆到。
（八）被告ｕ○○、ｓ○○：依照原告的分割方案，其等與ｖ○○、ｔ○○所共有之房屋必須拆除。
（九）被告Ｌ○○：其分得編號４７及７９，該二筆土地並不相
      鄰不利使用。
三、其餘被告則未於言詞辯論期日到庭，亦未提出何書狀作何聲
    明或陳述。
肆、得心證之理由：
一、按各共有人得隨時請求分割共有物。但因物之使用目的不能
    分割或契約訂有不分割之期限者，不在此限；又共有物分割
    之方法，不能協議決定者，法院得因任何共有人之聲請，命
    為分配，民法第八百二十三條第一項、第八百二十四條第二
    項分別定有明文。經查系爭土地為兩造所共有，地目為建地
    ，兩造應有部分如附表所示之事實，業據原告提出土地登記
    謄本為證，信屬真實。又原告主張系爭土地無因物之使用目
    的不能分割或契約訂有不分割之期限，兩造復無法達成分割
    協議之事實，為被告所不爭執，亦堪認為真實。從而，本件
    原告訴請分割系爭土地，洵屬有據。
二、按共有之不動產之共有人中有人死亡者，他共有人請求分割
    共有物時，為求訴訟之經濟起見，可許原告就請求繼承登記
    及分割共有物之訴合併提起，即以一訴請求該死亡之共有人
    之繼承人辦理繼承登記，並請求該繼承人於辦理繼承登記後
    ，與原告及其餘共有人分割共有之不動產。查系爭土地之原
    共有人王鴻河於八十九年七月十日死亡，被告Ｈ○○、地○○及宇○○為王鴻河之繼承人；原共有人戊○○於九十二年
    七月二十七日死亡，被告Ａ○○○、卯○○、辛○○及Ｚ○○為戊○○之繼承人，迄今尚未就其等之應有部分辦理繼承
    登記一情，業據原告提出土地登記謄本、戶籍謄本、繼承系
    統表為證，核與本院依職權所查詢之全戶戶籍資料結果相符
    ，而上開被告均未對被繼承人為拋棄繼承及限定繼承乙情，
    亦有本院民事庭分案室查詢表、臺灣屏東地方法院及臺灣臺
    南地方法院之回函各一份附卷可稽，均堪信為真實。依上開
    說明，原告請求被告Ｈ○○、地○○、宇○○應就被繼承人
    王鴻河所有之系爭土地，辦理繼承登記；被告Ａ○○○、卯
    ○○、辛○○及Ｚ○○應就被繼承人戊○○所有之系爭土地
    ，辦理繼承登記，為有理由，均應予准許。
三、本院就分割方法，斟酌如次：
（一）系爭土地呈五角形，其東北邊面臨道路，北、南、東、西
      邊則與他人之土地相連接，並有多條既成道路與東北邊道
      路連接供出入，目前系爭土地上經共有人分別建有多幢建
      物一節，業據本院勘驗現場，製有勘驗筆錄可稽，並囑託
      嘉義縣朴子地政事務所測量，製有九十年六月八日複丈成
      果圖在卷可憑。
（二）原告所主張如附圖所示之分割方案（即嘉義縣布袋地政事
      務所九十五年五月二十六日之複丈成果圖），為被告Ｌ○○、ｗ○○、ｐ○○、Ｔ○○、Ｍ○○、Ｎ○○、Ｖ○○
      、己○○、林三耳、庚○○、甲甲○、ｂ○○、ａ○○、
      ｚ○○、甲丙○、ｌ○○、ｓ○○、ｕ○○、ｖ○○、ｔ
      ○○、申○○、ｘ○○、姚水玉、ｎ○○、Ｅ○○、Ｌ○○、辰○○、Ｓ○○及ｒ○○等人明白表示同意，其中ｎ
      ○○、Ｅ○○表示原就其等應有部分保持共有，有ｎ○○
      、Ｅ○○九十年七月十一日提出之書狀在卷可稽，而被告
      Ｒ○○等則有如參（二、）所示意見，其餘被告則經本院
      檢附原告所提之分割方案促其表示意見，均未表示意見。
（三）觀之原告所提如附圖所示之分割方案，各共有人所分配之
      土地，皆屬方正，且均儘量按各共有人原使用位置分配，
      每一筆土地均面臨道路，對外均可通行，分割後土地價值
      均增加，對共有人均為有利，雖被告Ｒ○○等人分別就原
      告所提出之分割方案表示如下意見，惟經本院審酌嘉義縣
      朴子地政事務所九十年六月八日複丈成果圖之使用現況，
      認以原告所提分割方案為可採，理由析述如下：
  １．被告Ｒ○○：同意其所分得位置，惟認為不需要開闢編號
      編號７４號道路。然查編號７４號道路為編號６２至編號
      ７０、編號１９至編號３８土地出入所必要，於分割前即
      已為共有人所使用，被告Ｒ○○因其所分得編號５９之土
      地面臨東北方道路，原已可供其出入，不願額外分擔編號
      ７４號土地之應有部分，而未考量其他共有人之交通便利
      性，顯無理由。
  ２．被告申○○、丙○○、寅○○、Ｐ○○：希望其等四人分
      在目前所使用之位置。查被告申○○所分得編號４９之土
      地即為其原搭蓋鐵皮屋所使用之位置，並與被告丙○○、
      寅○○、Ｐ○○所分得土地毗鄰，被告丙○○、寅○○及
      Ｐ○○所分得編號６１之１、６１及５０之位置原為空地
      ，亦甚利於建築房屋。
  ３．被告Ｊ○○、ｋ○○、被告ｌ○○：希望Ｋ○○和其等分
      在一起。查被告ｌ○○、ｋ○○及Ｕ○○原使用之磚造平
      房坐落於編號１２、１３、１４之位置，已由被告ｌ○○
      、ｋ○○分得編號１２、１３之土地，若加計被告Ｊ○○
      、Ｋ○○之應有部分，已超出原建築物所佔之面積，且將
      不利被告Ｕ○○及毗鄰之建物所有人即被告ｃ○○就原建
      物之使用，故另行將編號７１、７２號之土地分別分配予
      被告Ｊ○○、Ｋ○○，面臨較寬之道路，亦無損其經濟上
      之價值。
  ４．被告壬○○：希望按照以前分管的位置來分割。查其所分
      得之編號６０之土地即為其原所使用之位置，已符合被告
      壬○○之要求，且該筆土地兩頭臨路，使用上甚為方便。
  ５．被告子○○、被告甲○○：希望和被告玄○○、黃○○保
      持共有並分得現居處；依原告之分割方案，甲○○現在居
      住的地方會被分割。查被告玄○○、黃○○原並無使用系
      爭土地，而被告子○○、甲○○所分得編號３７、３８之
      土地，均已按照其等原使用之位置而分配，若加計玄○○
      、黃○○之應有部分，已超出原被告子○○、甲○○之使
      用面積，並影響其他共有人得按原使用狀況分配之土地位
      置，故將另行將編號６８、６９兩筆土地分別分配予被告
      黃○○、玄○○，不僅互相毗鄰且形狀方正，甚利使用。
  ６．被告丁○○：不同意分割，因其所分得之土地與兄弟戊○○所分到編號１的部分即其等現在居住的部分分開。查被
      告戊○○業已死亡，如前所述，被告丁○○本因兄弟情誼
      願與被告戊○○比鄰而居，今將被告戊○○之繼承人等分
      配於編號１之１至１之４位置，與被告丁○○之編號９之
      土地臨路相對，仍便於其等於生活上互相照應。
  ７．被告ｏ○○：土地上有有多幢從日據時代就蓋好的房屋，
      依原告的分割方案會拆到。按分割共有物，旨在消滅物之
      共有狀態，以利融通與增進經濟效益，系爭土地之分割方
      案，均已盡量按其應有部分分配土地，減少其拆除房屋之
      機會，然仍不能以此少數人占地使用之狀況，阻滯土地之
      利用與發展。
  ８．被告ｕ○○、ｓ○○：依照原告的分割方案，其等與ｖ○○、ｔ○○原有之房屋必須拆除。查原告之分割方案業已
      考量被告ｕ○○、ｓ○○、ｖ○○、ｔ○○之原使用位置
      ，將編號２１至２４之土地分別分配予其等，而其等原所
      建造之房屋經測量面積為二百一十三．一五平方公尺，有
      上開勘驗筆錄及複丈成果圖在卷足考，然其等之應有部分
      面積合計僅為一百七十七．六八平方公尺，超出部分自無
      法再予以分配。
  ９．被告Ｌ○○：其分得編號４７及７９，該二筆土地並不相
      鄰不利使用。然查被告Ｌ○○原並未使用系爭土地，於不
      影響其他共有人使用現況之原則下，擇空地位置予以分配
      亦利建築使用；且其所分得編號４７及編號７９之土地均
      面臨道路，編號７９之土地更兩面臨路，面寬分別為九點
      五公尺及八公尺，益具經濟價值。
（三）末查，原告以分割方案圖中編號７３至編號７８之土地，
      主張應預留道路供通行使用，並由兩造平均分攤道路用地
      等語，該等道路均與原使用現況之道路大致相符，考其路
      線、面積之規劃，均能達到最大之通行效益，並使每一共
      有人所分得之土地均臨道路可供通行，因此，本院認為原
      告所提分割方案，即如附圖所示編號７３至編號７８之土
      地，應由兩造按原應有部分比例保持共有，設為道路供通
      行使用，不僅共有人分得之土地形狀較完整，亦與各當事
      人占有使用事實相符，符合全體共有人之利益。
（四）綜上所述，本院審酌系爭土地之條件、臨路狀況、使用現
      狀、整體利用之效益、各共有人之利益、原告所提如附圖
      所示分割方案之優劣及兩造之意願等情，認以附圖所示分
      割方案合併分割系爭土地，應屬可採，爰分割為如主文第
      三項所示。
伍、因分割共有物而涉訟，由敗訴當事人負擔訴訟費用顯失公平
    者，法院得酌量情形，命勝訴之當事人負擔其一部，民事訴
    訟法第八十條之一定有明文。本件兩造係因分割系爭土地無
    法達成協議而涉訟，但各自所為之行為均為維護自身權益，
    揆諸前揭說明，本件訴訟費用應按兩造於系爭土地之應有部
    分比例負擔始符公平，爰定訴訟費用分擔如附表所示。
陸、據上論結：本件原告之訴為有理由，依民事訴訟法第三百八
    十五條第一項前段、第七十八條、第八十條之一、第八十五
    條第一項但書及第二項，判決如主文。
中    華    民    國  九十五  年    六    月    九    日
                  民事第一庭法  官  陳俞婷
        以上正本係照原本作成。
如對本判決上訴，須於判決送達後二十日內向本院提出上訴狀。
中    華    民    國  九十五  年    六    月    十二  日
                            書記官  林美足
附表
 ┌──┬─────┬───────┬──────────┐
 │編號│  共有人  │應有部分比例  │訴訟費用之負擔比例  │
 ├──┼─────┼───────┼──────────┤
 │1-1 │ Ａ○○○ │公同共有      │    連帶負擔        │
 │1-2 │ 卯○○   │216/41538     │    216/41538       │
 │1-3 │ 辛○○   │              │                    │
 │1-4 │ Ｚ○○   │              │                    │
 ├──┼─────┼───────┼──────────┤
 │2   │ 甲甲○   │63/41538      │    63/41538        │
 │3   │ ｚ○○   │63/41538      │    63/41538        │
 │4   │ 甲丙○   │126/41538     │    126/41538       │
 │5   │ 乙○○   │918/41538     │    918/41538       │
 │6   │ ｑ○○   │924/41538     │    924/41538       │
 │7   │ ｏ○○   │647/41538     │    647/41538       │
 │8   │ 丁○○   │216/41538     │    216/41538       │
 │9   │ Ｏ○○   │646/41538     │    646/41538       │
 │10  │ ｌ○○   │647/124614    │    647/124614      │
 │11  │ ｋ○○   │647/124614    │    647/124614      │
 │12  │ Ｕ○○   │647/124614    │    647/124614      │
 │13  │ ｃ○○   │647/41538     │    647/41538       │
 │14  │ ｉ○○   │924/41538     │    924/41538       │
 │15  │ 王茂坤   │918/41538     │    918/41538       │
 │16  │ 甲丁○   │1026/41538    │    1026/41538      │
 │17  │ Ｖ○○   │1845/41538    │    1845/41538      │
 │18  │ 己○○   │615/41538     │    615/41538       │
 │19  │ ｖ○○   │58/6923       │    58/6923         │
 │20  │ ｓ○○   │58/6923       │    58/6923         │
 │21  │ ｕ○○   │58/6923       │    58/6923         │
 │22  │ ｔ○○   │58/6923       │    58/6923         │
 │23  │ ｒ○○   │660/41538     │    660/41538       │
 │24  │ 王遠志   │3090/166152   │    3090/166152     │
 │25  │ Ｔ○○   │3090/166152   │    3090/166152     │
 ├──┼─────┼───────┼──────────┤
 │26  │ Ｈ○○   │公同共有      │    連帶負擔        │
 │27  │ 地○○   │2000/166152   │    2000/166152     │
 │28  │ 宇○○   │              │                    │
 ├──┼─────┼───────┼──────────┤
 │    │ 宇○○   │2000/166152   │    2000/166152     │
 ├──┼─────┼───────┼──────────┤
 │29  │ ｅ○○   │1545/166152   │    1545/166152     │
 │30  │ Ｑ○○   │1545/166152   │    1545/166152     │
 │31  │ Ｇ○○   │2117/290766   │    2117/290766     │
 │32  │ Ｙ○○   │2117/581532   │    2117/581532     │
 │33  │ 戌○○   │2117/581532   │    2117/581532     │
 │34  │ Ｆ○○   │2117/290766   │    2117/290766     │
 │35  │ ｇ○○   │2117/290766   │    2117/290766     │
 │36  │ 甲○○   │1320/41538    │    1320/41538      │
 │37  │ 子○○   │1313/41538    │    1313/41538      │
 │38  │ Ｎ○○   │978/83076     │    978/83076       │
 │39  │ Ｍ○○   │978/83076     │    978/83076       │
 │40  │ 宙○○   │978/249228    │    978/249228      │
 │41  │ 亥○○   │978/249228    │    978/249228      │
 │42  │ 天○○   │978/249228    │    978/249228      │
 │43  │ 王明興   │978/249228    │    978/249228      │
 │44  │ 丑○○   │978/249228    │    978/249228      │
 │45  │ ｆ○○   │978/249228    │    978/249228      │
 │46  │ Ｌ○○   │2301/41538    │    2301/41538      │
 │47  │ ｄ○○   │2400/41538    │    2400/41538      │
 │48  │ 申○○   │1314/124614   │    1314/124614     │
 │49  │ Ｐ○○   │1314/124614   │    1314/124614     │
 │50  │ ｘ○○   │402/41538     │    402/41538       │
 │51  │ 午○○   │177/41538     │    177/41538       │
 │52  │ 未○○   │177/41538     │    177/41538       │
 │53  │ ｐ○○   │354/41538     │    354/41538       │
 │54  │ ｗ○○   │222/41538     │    222/41538       │
 ├──┼─────┼───────┼──────────┤
 │55  │ ｎ○○   │分別共有      │    連帶負擔        │
 │56  │ Ｅ○○   │2112/83076    │    2112/83076      │
 ├──┼─────┼───────┼──────────┤
 │57  │ 庚○○   │1050/41538    │    1050/41538      │
 │58  │ Ｒ○○   │3090/166152   │    3090/122152     │
 │59  │ 壬○○   │3458/166152   │    3458/166152     │
 │60  │ 寅○○   │657/124614    │    657/124614      │
 │61  │ 丙○○   │657/124614    │    657/124614      │
 │62  │ ｂ○○   │2117/581532   │    2117/581532     │
 │63  │ ａ○○   │2117/581532   │    2117/581532     │
 │64  │ Ｉ○○   │2117/290766   │    2117/290766     │
 │65  │ 巳○○   │2117/290766   │    2117/290766     │
 │66  │ Ｓ○○   │3458/166152   │    3458/166152     │
 │67  │ 黃○○   │1314/83076    │    1314/83076      │
 │68  │ 玄○○   │1314/83076    │    1314/83076      │
 │69  │ Ｗ○○   │5106/41538    │    5106/41538      │
 │70  │ Ｊ○○   │647/83076     │    647/83076       │
 │71  │ Ｋ○○   │647/83076     │    647/83076       │
 └──┴─────┴───────┴──────────┘


司法院資訊處製作；財團法人民間司法改革基金會備份。
